【裁判字號】    98,上易,377
【裁判日期】    980820
【裁判案由】    恐嚇取財等
【裁判全文】
臺灣高等法院臺南分院刑事判決         98年度上易字第377號
上  訴  人  臺灣臺南地方法院檢察署檢察官
被      告  戊○○
選任辯護人  何建宏  律師
上列上訴人因被告恐嚇取財等案件，不服臺灣臺南地方法院96年
度易字第1263號中華民國98年2月3日第一審判決（起訴案號：臺
灣臺南地方法院檢察署96年度偵字第13016、13933、14141、141
42號及96年度偵字第14682號併案審理），提起上訴，本院判決
如下：
    主  文
上訴駁回。
    理  由
壹、公訴意旨略以：被告戊○○與鄭大松、庚○○均明知癸○○
    係與真實姓名年籍不詳之人共組擄鴿勒贖集團之一員，竟均
    與癸○○及該等真實姓名年籍均不詳之人共同基於意圖為自
    己不法所有及恐嚇取財等犯意聯絡，先由戊○○與鄭大松、
    庚○○約自民國九十年一月至八月二十九日間，在臺南縣大
    內鄉環湖村鳴頭山區與臺南縣玉井鄉豐里村交界之龍木井山
    區，在空中架設大型漁網，將如附表所示之人之鴿子攔截而
    竊取之，並將每次抓取之一、二隻至二十隻不等之鴿子交予
    癸○○，並以每隻鴿子新台幣五至八百元不等之金額向癸○○拿取代價，而癸○○向鄭大松、庚○○、戊○○拿取該等
    鴿子後，將鴿子藏匿在家中，並與真實姓名年籍不詳之人共
    組擄鴿勒贖集團，分別於附表所示時間，以電話聯絡附表所
    示之人，並以「若不依照指示匯款至指定之帳戶，即將竊捕
    之鴿子殺死」等言語恐嚇如附表所示之人交付金錢以贖回鴿
    子，使附表所示之人因心生恐懼而依照指示匯款或報警處理
    ，因認被告戊○○涉有刑法第三百二十條第一項之竊盜及同
    法三百四十六條第一項之恐嚇取財等罪嫌。
貳、按犯罪事實應依證據認定之，無證據不得認定犯罪事實。又
    不能證明被告犯罪者，應諭知無罪之判決，刑事訴訟法第一
    百五十四條第二項、第三百零一條第一項分別定有明文。次
    按認定不利於被告之事實，須依積極證據，苟積極證據不足
    為不利於被告事實之認定時，即應為有利於被告之認定。再
    事實之認定應憑證據，如未能發現相當證據，或證據不足以
    證明，自不能以推測或擬制之方法，以為裁判基礎；另認定
    犯罪事實所憑之證據，雖不以直接證據為限，間接證據亦包
    括在內，然無論直接或間接證據，其為訴訟上之證明，須於
    通常一般之人均不致於有所懷疑，而得確信其為真實之程度
    者，始得據之為有罪之認定，倘其證明尚未達到此一程度，
    而有合理性懷疑之存在時，即無從為有罪之認定（最高法院
    三十年上字第八一六號、三十年上字第一八三一號、四十年
    臺上字第八六號、七十六年臺上字第四九八六號判例參照）
    。復被告或共犯之自白，不得作為有罪判決之唯一證據，仍
    應調查其他必要之證據，以察其是否與事實相符，刑事訴訟
    法第一百五十六條第二項定有明文。按被告雖經自白，仍應
    調查其他必要之證據，以察其是否與事實相符。立法目的乃
    欲以補強證據擔保自白之真實性；亦即以補強證據之存在，
    藉之限制自白在證據上之價值。而所謂補強證據，則指除該
    自白本身外，其他足資以證明自白之犯罪事實確具有相當程
    度真實性之證據而言（最高法院七十四台覆字第一０號判例
    參照）。
參、本件公訴人認被告涉有上揭罪嫌，係以被告戊○○之自白、
    證人庚○○之證述、被害人甲○○等7人供述之被害情節、
    贓物認領保管單、匯款單據、王金川金融帳戶交易明細、照
    片及通訊監察譯文等事證為主要論據。訊據被告戊○○堅決
    否認犯行，辯稱：伊沒有竊鴿，也沒有抓鴿子賣給癸○○等
    語。
肆、經查：
一、被告以外之人於審判外之陳述，雖不符前四條之規定，而經
    當事人於審判程序同意作為證據，法院審酌該言詞陳述或書
    面陳述作成時之情況，認為適當者，亦得為證據。當事人、
    代理人或辯護人於法院調查證據時，知有刑法第一百五十九
    條第一項不得為證據之情形，而未於言詞辯論終結前聲明異
    議者，視為有前項之同意。刑事訴訟法第一百五十九條之五
    定有明文。本件引用證人之證述及書證，檢察官、辯護人、
    被告並無不同意列為證據，且本院審理時，無於言詞辯論終
    結前聲明異議。而本案引用下述證人所為之證述，係在自由
    意志下所為陳述，並親閱筆錄無訛後始簽名作成之情況，且
    該證言及書證適為本案應審酌必要事項，自有證據能力，得
    為本案證據，合先敘明。
二、附表所示證人即被害人甲○○等人供述內容、匯款單據及王
    金川金融帳戶交易明細，固足證明被害人飼養之賽鴿遭竊，
    且遭人恐嚇而匯款或未匯款之事實，然被害人均不知悉飼養
    之賽鴿係遭何人所竊，且其等遭恐嚇之電話或匯款帳戶，均
    非被告戊○○所使用，尚無從認定被害人遭竊或遭人恐嚇取
    財與被告戊○○有何直接關連。至贓物認領保管單雖足知本
    案有查扣十一隻賽鴿，但依上開調查結果，十一隻賽鴿係鄭
    大松及庚○○交付予證人癸○○，與被告戊○○無關，另照
    片呈現之影像僅足知有大型漁網架設於山區攔捕飛經該處之
    鴿子或鳥類之情，亦無足認定該大型漁網即為被告戊○○架
    設，因此，本院尚無從依上開事證認定被告戊○○有竊盜及
    恐嚇取財之犯行。
三、被告戊○○於九十六年九月十一日偵訊時固供稱：癸○○請
    我幫他看，我沒有架設網子，幫癸○○看網子然後把網子上
    的鴿子交給癸○○，．．第一次在今年三月中，最後一次是
    五月多，代價是看鴿子的翅膀而定．．等語。惟證人癸○○
    於原審審理時對於檢察官訊問「是否有向鄭大松、庚○○、
    戊○○收鴿子」、「戊○○如何知道癸○○有收鴿子」、「
    戊○○於偵查中表示幫你顧網子，是否有這件事？」及「戊○○何時拿肉鴿賣給你」等情節，分別答稱：「只有鄭大松
    、庚○○。戊○○有一次抓肉鴿要賣給我，但我沒有買」、
    「因為他們有傳我收鴿子的消息，戊○○有一次拿肉鴿要賣
    給我，但我都是收專門比賽的鴿子」、「沒有這件事」、「
    我忘記了」等語。於辯護人訊問有無用芒果代表鴿子及收購
    鴿子的價錢有無按照翅膀判斷？則答稱：「沒有」、「無法
    從翅膀判斷」等語。揆諸證人癸○○上開證述內容，已否認
    僱請被告戊○○代為看顧網子、向被告戊○○收購鴿子，及
    按翅膀判斷收購鴿子價格等情事，核與被告戊○○上開自白
    內容顯不相符。另被告戊○○與證人癸○○於九十六年五月
    二十七日通訊監察譯文雖記載，戊○○問「我那條要處理了
    嗎？」癸○○答「手頭還很緊」；翌日通訊監察譯文記載，
    戊○○問「你要拿芒果錢給我嗎」癸○○答「還沒有算」戊○○表示「這裡有芒果」癸○○問「昨天的嗎」戊○○回答
    「今天的我剛用好」等語。上開譯文據證人癸○○解釋：九
    十六年五月二十七日的電話是戊○○向我催討除草的錢。九
    十六年五月二十八日的通話則是表示昨天的芒果比較黃，今
    日的比較青，並否認芒果係代表鴿子的術語。則上開譯文，
    亦無足認定被告戊○○與癸○○間有竊鴿或交付賽鴿之情，
    而為被告戊○○不利之認定。
四、證人庚○○於原審證稱：我有聽癸○○說過戊○○拿鴿子給
    他，也有看過一次戊○○交鴿子給癸○○等語。但依證人癸○○證稱被告戊○○有一次抓肉鴿要賣給我，但我沒有買，
    我都是收專門比賽的鴿子等情觀之，被告戊○○固欲出售鴿
    子予癸○○，但出售之鴿子是否為賽鴿，可供癸○○恐嚇取
    財之用，尚有不明。再者，癸○○已表示其並未收購被告戊○○兜售之鴿子，是證人庚○○之證詞，顯不足認定被告戊○○有竊取賽鴿及交付賽鴿予癸○○之事實。
五、據上所述，被告前開所辯非無可採，本件尚乏明確之積極證
    據足證被告戊○○與鄭大松、庚○○等人於九十年一月至八
    月二十九日間，在臺南縣大內鄉環湖村鳴頭山區與臺南縣玉
    井鄉豐里村交界之龍木井山區架設大型漁網，將如附表所示
    之人之鴿子攔截而竊取之，並將每次抓取之鴿子交予癸○○
    於附表所示時間對附表所示之人以言語恐嚇交付金錢以贖回
    鴿子情事。
伍、綜上各情，本件積極證據不足為不利於被告涉犯竊盜、恐嚇
    取財犯行之事實認定，間接證據亦未達通常一般之人均不致
    於有所懷疑，而得確信其為真實之程度，被告所辯無竊盜、
    恐嚇取財犯行，尚堪採信，此外復查無其他積極證據足資證
    明被告確有刑法第三百二十條第一項之竊盜及第三百四十六
    條第一項恐嚇取財犯行，應認為不能證明被告犯罪，原審為
    被告無罪之判決，認事用法尚無違誤。檢察官上訴意旨稱原
    判決認定事實及適用法律違誤，指摘原判決不當，為無理由
    ，應予駁回。
據上論結，應依刑事訴訟法第三百六十八條，判決如主文。
本案經檢察官王碧霞到庭執行職務。
中    華    民    國    98    年    8     月    20    日
                  刑事第三庭    審判長法  官  陳義仲
                                      法  官  蔡勝雄
                                      法  官  蘇清水
以上正本證明與原本無異。
不得上訴。
                                      書記官  蔡蘭櫻
中    華    民    國    98    年    8     月    20    日
臺灣高等法院臺南分院98年度上易字第377號附表：
   ┌──┬───┬─────┬────┬────────┐
   │編號│被害人│時間      │鴿子數量│結果            │
   │    │      │          ├────┤                │
   │    │      │          │價值    │                │
   ├──┼───┼─────┼────┼────────┤
   │1   │辛○○│96.01.24上│1隻（腳 │遭未顯示電話號碼│
   │    │      │午10時許  │環號碼不│之電話勒贖5千元 │
   │    │      │          │詳）    │，被害人辛○○依│
   │    │      │          ├────┤照指示，匯款2500│
   │    │      │          │5萬元   │元至王金川（另案│
   │    │      │          │        │經警偵辦中）郵局│
   │    │      │          │        │帳戶中          │
   ├──┼───┼─────┼────┼────────┤
   │2   │辛○○│96.02.04上│1隻（腳 │遭未顯示電話號碼│
   │    │      │午10時許  │環號碼不│之電話勒贖5千元 │
   │    │      │          │詳）    │，被害人辛○○依│
   │    │      │          ├────┤照指示，匯款2200│
   │    │      │          │不詳    │元至曾茂盛（另案│
   │    │      │          │        │經警偵辦中）郵局│
   │    │      │          │        │帳戶中          │
   ├──┼───┼─────┼────┼────────┤
   │3   │乙○○│96.05.16上│3隻（腳 │遭未顯示電話號碼│
   │    │      │午6時許   │環號碼不│之電話勒贖5千5百│
   │    │      │          │詳）    │元，被害人乙○○│
   │    │      │          ├────┤依照指示，匯款  │
   │    │      │          │不詳    │4800元至張豈銓（│
   │    │      │          │        │另案經警偵辦中）│
   │    │      │          │        │郵局帳戶中      │
   ├──┼───┼─────┼────┼────────┤
   │4   │辛○○│96.05.28上│2隻（腳 │遭未顯示電話號碼│
   │    │      │午8時許   │環號碼  │之電話勒贖4千元 │
   │    │      │          │237909、│，然未前往匯款  │
   │    │      │          │313177號│                │
   │    │      │          │）      │                │
   │    │      │          ├────┤                │
   │    │      │          │不詳    │                │
   ├──┼───┼─────┼────┼────────┤
   │5   │甲○○│96.08.02上│2隻（腳 │遭未顯示電話號碼│
   │    │      │午6時許   │環號碼  │之電話勒贖4400元│
   │    │      │          │474240、│，被害人甲○○依│
   │    │      │          │474245號│照指示，匯款3040│
   │    │      │          │）      │元至林子佑（另案│
   │    │      │          │        │經警偵辦中）郵局│
   │    │      │          │        │帳戶中          │
   ├──┼───┼─────┼────┼────────┤
   │6   │丁○○│96.08.02上│2隻（腳 │遭未顯示電話號碼│
   │    │      │午7時許   │環號碼  │之電話勒贖4千元 │
   │    │      │          │225004、│，被害人丁○○依│
   │    │      │          │336005號│照指示，匯款3000│
   │    │      │          │）      │元至林子佑（另案│
   │    │      │          ├────┤經警偵辦中）郵局│
   │    │      │          │1萬元   │帳戶中          │
   ├──┼───┼─────┼────┼────────┤
   │7   │己○○│96.08.27上│1隻（腳 │遭未顯示電話號碼│
   │    │      │午7時許   │環號碼  │之電話勒贖3千元 │
   │    │      │          │796334號│，然未前往匯款  │
   │    │      │          │）      │                │
   │    │      │          ├────┤                │
   │    │      │          │3萬元   │                │
   ├──┼───┼─────┼────┼────────┤
   │8   │丙○○│96.08.27上│1隻（腳 │遭未顯示電話號碼│
   │    │      │午9時許   │環號碼  │之電話勒贖2千元 │
   │    │      │          │893488號│，然未前往匯款  │
   │    │      │          │）      │                │
   │    │      │          ├────┤                │
   │    │      │          │5千元   │                │
   ├──┼───┼─────┼────┼────────┤
   │9   │壬○○│96.08.28上│3隻（腳 │遭未顯示電話號碼│
   │    │      │午8時30分 │環號碼  │之電話勒贖6千元 │
   │    │      │          │433350、│，然未前往匯款  │
   │    │      │          │433668、│                │
   │    │      │          │433669號│                │
   │    │      │          │）      │                │
   │    │      │          ├────┤                │
   │    │      │          │1萬5千元│                │
   └──┴───┴─────┴────┴────────┘


司法院資訊處製作；財團法人民間司法改革基金會備份。
